【裁判字號】    92,訴,1762
【裁判日期】    920922
【裁判案由】    強盜等
【裁判全文】
臺灣高雄地方法院刑事判決                        九十二年度訴字第一七六二號
    公  訴  人  臺灣高雄地方法院檢察署檢察官
    被      告  乙○○
    指定辯護人  本院公設辯護人  丁○○
右列被告因強盜等案件，經檢察官提起公訴（九十二年度偵字第一一二六五號、第一
二四一三號），本院判決如左：
    主  文
乙○○攜帶兇器，毀壞門扇竊盜，累犯，處有期徒刑拾月，扣案螺絲起子壹支沒收；
又攜帶兇器毀壞安全設備竊盜，因脫免逮捕，而當場施以強暴，未遂，累犯，處有期
徒刑肆年陸月，扣案螺絲起子壹支沒收。應執行有期徒刑伍年貳月，扣案螺絲起子壹
支沒收。
    事  實
一、乙○○前於民國八十八年間因違反毒品危害防制條例案件，經臺灣高等法院高雄
    分院判處有期徒刑一年確定，並於九十年十月五日假釋期滿未經撤銷，視為執行
    完畢。猶不知悔改，竟基於意圖為自己不法所有之犯意，為下列行為：(一)於九十
    二年五月十五日上午十一時許，持其所有對人之生命、身體構成威脅，客觀上足
    供兇器使用之螺絲起子一支，至高雄縣彌陀鄉○○○路西二巷十一號一樓之甲○○住處，持上開螺絲起子撬毀該住處之木質框壓克力板門，再伸手從壓克力板與
    木框間之縫隙間打開門鎖，侵入甲○○之住宅（無故侵入住宅部分，未據告訴）
    ，竊取甲○○置於臥房內之現金新台幣一萬二千元，得手後旋即逃逸。嗣經警員
    到場採集甲○○住處大門上留下之指紋送請送內政部警政署刑事警察局比對後，
    發現該指紋與乙○○左食指及中指指紋相符，始查悉上情。(二)乙○○復另起犯意
    ，於同年月二十三日上午十時三十分許，攜帶上開螺絲起子至高雄縣彌陀鄉○○○路千歲一巷四號之丙○○住處，以上開螺絲起子毀壞丙○○住處鋁門上具有防
    閑作用之掛鎖，侵入丙○○之住宅內後，甫在該宅二樓臥房內之化妝台抽屜內覓
    得金戒指二只而尚未得手之際，適為外出返家之屋主丙○○發現並高呼捉賊，乙○○聞聲欲從二樓陽台跳樓逃逸，經丙○○告以跳樓之危險後，方步行下樓，丙○○見狀旋即以家中之拖把毆打乙○○並上前捉住乙○○胸部欲逮捕之，詎乙○○為脫免逮捕，竟基於傷害之故意，徒手毆打丙○○，並趁隙逃至屋外，丙○○
    隨後追趕而至，並捉住乙○○欲將其制伏在地，乙○○復承上開傷害犯意，持丙○○父親置於後門供餵食貓狗用之大碗，毆打丙○○之手部，對丙○○施以強暴
    ，致丙○○受有下嘴唇擦傷及右側第三手指掌骨骨折之傷害，嗣經附近民眾報警
    合力場逮捕乙○○。
二、案經丙○○訴由高雄縣政府警察局岡山分局報請臺灣高雄地方法院檢察署檢察官
    偵查起訴。
    理  由
一、訊據被告乙○○固對於右揭時、地侵入被害人甲○○住處竊取一萬二千元，及侵
    入告訴人丙○○住處後遭報警當場逮捕之事實不否認，惟矢口否認有何為脫免逮
    捕而施強暴之情事，辯稱：伊甫進入張雄隆之住處，尚未動手尋找財物時，即被
    屋主丙○○發現，並被丙○○以木棍毆打頭部、胸部達五分鐘之久，伊均未還手
    ，僅要求丙○○不要打伊，更未持大碗毆打丙○○手部，丙○○之傷應係用力毆
    打伊所造成云云。
二、經查：
  (一)被告於右揭時、地持上開螺絲起子，毀壞被害人甲○○住處之木框壓克力板門，
    伸手從壓克力板之縫隙間打開門鎖，進入甲○○住宅之臥房內竊取一萬二千元之
    事實，迭據被告於警訊、偵查及本院審理時坦承不諱，並經被害人甲○○於警訊
    及本院調查時指訴在卷（見岡山分局九十二年二月二十四日警卷第二頁、本院卷
    第三三頁），復有內政部警政署刑事警察局九十二年五月二十二日刑紋字第○九
    二○○九四七八七號鑑驗書一份及採集指紋之照片在卷可憑（見上開警卷第四至
    十一頁），堪信被告此部分自白為真實。至被害人甲○○於本院調查時指稱：被
    告共竊得八萬七千元及行動電話一支云云，然此業為被告所否認，且此部份除被
    害人甲○○之指訴外，尚無其他證據可佐，自難僅憑被害人甲○○之指訴遽為不
    利被告之認定。
  (二)被告於右揭時、地侵入告訴人丙○○之住處後，甫在該宅二樓臥房之化妝台抽屜
    內覓得金戒指二只，尚未得手之際，即為外出返家之告訴人丙○○發現大呼捉賊
    ，且於丙○○上前逮捕時，對告訴人施以強暴之事實，迭據告訴人丙○○於警訊
    、偵查及本院調查時指訴稱：當伊外出返家時，發現伊家後門停有一部機車，後
    門被打開，伊大喊捉賊，看見被告欲從二樓陽台跳樓逃走，伊說跳樓會摔死，叫
    被告走樓梯下來，伊就衝進屋內拿起拖把打被告，被告就與伊發生扭打，伊出手
    捉住被告之衣領，把被告拉到屋外，被告就逃到伊父親的舊屋前，伊追上要將被
    告壓在地上時，被告就拿伊父親餵貓狗之大碗公打伊的手，使伊的左手手指骨折
    受傷，後來伊媳婦回家後發現其二樓房間內之化妝台抽屜被翻過，有二只金戒指
    掉在地板上，就請警察到家裡拍照等語（見警卷第二頁、偵查卷第一七頁及本院
    卷第三○、七六、七八頁），核與證人戊○○警員於本院調查時證稱：伊接獲通
    報趕報到現場時，看見告訴人之嘴角及手受傷，被告的身上有抓傷，頭部沒有受
    傷，告訴人住宅的後鋁門鎖被撬毀，並從被告之口袋內取出一支之螺絲起子，伊
    先帶被告回警局做筆錄，並請告訴人先去驗傷，後來告訴人的媳婦回家後，發現
    其房間內化妝台的抽屜被翻動，有戒指掉在地上，伊才過去告訴人家裡拍照等語
    （見本院卷第三二、三三頁），大致相符，並有告訴人住處照片四張、高雄縣立
    岡山醫院九十二年五月二十三日醫字第○一三三六六號診斷證明書一紙及告訴人
    受傷照片二張在卷可憑（見警卷第一二、一六、一七頁），足見被告乙○○侵入
    告訴人丙○○之住處著手竊取財物尚未得手之時，即為告訴人丙○○發現，且為
    脫免逮捕，確有徒手及持大碗毆打告訴人，致告訴人受有上開傷害無訛，被告辯
    稱尚未著手行竊及未出手毆打告訴人云云，均不足採。
  (三)綜上所述，被告前開所辯，委無可採，其犯行已堪認定。至被告聲請將前開大碗
    送請鑑驗有無其指紋，以證明其未拿取該大碗云云，因事實已臻明確，自無送請
    鑑驗之必要，附此敘明。
三、按刑法第三百二十九條以強盜論，即以強盜罪相當條文處罰之意，並非專指以同
    法第三百二十八條第一項之強盜論，故同法第三百三十條所謂犯強盜罪，不僅指
    自始犯強盜罪而言，即依同法第三百二十九條以強盜論者，亦包括之，如此項準
    強盜有同法第三百二十一條第一項各款情形之一，自應依同法第三百三十條論處
    （最高法院四十二年度臺上字第五二三號判例參照）。又按刑法準強盜罪，係以
    竊盜或搶奪為前提，在脫免逮捕之情形，其竊盜或搶奪既遂者，即以強盜既遂論
    ，如竊盜或搶奪為未遂，即以強盜未遂論，最高法院著有六十八年台上字第二七
    七二號判例可稽。再按攜帶兇器強盜罪之所謂兇器，其種類並無限制，凡客觀上
    足以對人之生命、身體、安全構成威脅，具有危險性之兇器均屬之。查被告持以
    行竊所用之螺絲起子係前端尖銳之金屬製品，業經本院當庭勘驗屬實（詳本院卷
    第四九頁），並有照片一張在卷足參（見警卷第一五頁），則該螺絲起子客觀上
    顯具有危險性，足以傷害人之生命、身體，自屬兇器無疑。是核被告右揭事實(一)
    所為，係犯刑法第三百二十一條第一項第三款、第二款之攜帶兇器毀壞門扇竊盜
    罪；其右揭事實(二)所為，係犯刑法第三百零六條第一項之無故侵入住宅罪、第三
    百三十條第二項、第一項、第三百二十九條規定之攜帶兇器毀壞安全設備之加重
    強盜未遂罪及同法第二百七十七條第一項之傷害罪；被告所犯加重強盜未遂罪，
    應依刑法第二十六條前段規定，減輕其刑。又被告所犯上開無故侵入住宅罪、加
    重強盜未遂罪及傷害罪間，有方法結果之牽連關係，依刑法第五十五條之規定，
    應從重之加重強盜未遂罪處斷。公訴人雖認被告尚涉犯刑法第三百五十四條第一
    項之毀損罪，然被告毀損附加於鋁門上之掛鎖，屬毀壞安全設備，乃係竊盜之加
    重要件行為，自無成立毀損罪之餘地（有最高法院八十三年度台上字第三八五六
    號判決可資參照），然公訴人認此部份與前開論罪部分，有牽連犯之裁判上一罪
    關係，爰不另無為罪之諭知，附此敘明。又被告所犯加重竊盜罪與加重強盜未遂
    罪，犯意各別，罪質不同，應分論併罰。再被告於八十八年間因違反毒品危害防
    制條例案件，經臺灣高等法院高雄分院判處有期徒刑一年確定，並於九十年十月
    五日假釋期滿未經撤銷，視為執行完畢有臺灣高等法院被告全國前案紀錄表附卷
    可稽，其於有期徒刑執行完畢後，五年以內再犯本件有期徒刑以上之罪，為累犯
    ，應依刑法第四十七條之規定加重其刑，且與所犯加重強盜未遂罪部分，應依法
    先加後減之。爰審酌被告素行不佳，有上開前案紀錄表可參，茲又攜帶兇器分別
    侵入被害人張政男、丙○○住宅竊取財物，且於遭告訴人丙○○發覺之際，竟為
    脫免逮捕，而當場對告訴人丙○○人施以強暴行為，造成丙○○受傷，惡性非輕
    ，犯後猶否認部分犯行等一切情狀，各量處如主文所示之刑，並定其應執行刑。
    至扣案之螺絲起子一支，為被告所有，且供其犯加重竊盜及加重強盜罪所用之物
    ，業據其陳明在卷，依刑法第三十八條第一項第二款之規定，予以宣告沒收。
據上論斷，應依刑事訴訟法第二百九十九條第一項前段，刑法第三百零六條、第三百
二十一條第一項、第三百二十九條、第三百三十條第二項、第一項第三款、第二款、
第二百七十七條第一項、第五十五條、第二十六條前段、第四十七條、第五十一條第
五款、第三十八條第一項第二款，罰金罰鍰提高標準條例第一條前段，判決如主文。
本案經檢察官洪信旭到庭執行職務。
中      華      民      國    九十二    年      九      月    二十二    日
                              臺灣高雄地方法院刑事第十二庭
                                  法  官    廖純卿
右正本證明與原本無異。
如不服本判決，應於判決送達後十日內，向本院提出上訴狀。
                                  書記官    劉企萍
中      華      民      國    九十二    年      九      月    二十六    日
附錄本案論罪科罰法條全文：
中華民國刑法第三百二十一條第一項
犯竊盜罪而有左列情形之一者，處六月以上、五年以下有期徒刑：
一  於夜間侵入住宅或有人居住之建築物、船艦或隱匿其內而犯之者。
二  毀越門扇、牆垣或其他安全設備而犯之者。
三  攜帶兇器而犯之者。
四  結夥三人以上而犯之者。
五  乘火災、水災或其他災害之際而犯之者。
六  在車站或埠頭而犯之者。
中華民國刑法第三百三十條
犯強盜罪而有第三百二十一條第一項各款情形之一者，處七年以上有期徒
刑。


司法院資訊處製作；財團法人民間司法改革基金會備份。
